臺灣臺北地方法院刑事判決
111年度審交易字第35號
公  訴  人  臺灣臺北地方檢察署檢察官
被      告  單培明



上列被告因過失傷害案件，經檢察官提起公訴（110年度調偵字
第2686號），本院判決如下：
    主  文
單培明犯過失傷害罪，處有期徒刑貳月，如易科罰金，以新臺幣
壹仟元折算壹日。
    事  實
一、單培明於民國110年1月10日10時許，駕駛車牌號碼0000-00
    號自用小客車，沿臺北市文山區木柵路4段159巷由西向東方
    向行駛，應注意行駛在未劃分向線亦無分向限制線之道路，
    應靠右行駛，而依當時天候雖為陰天，但有日間自然光線，
    路面乾燥、無缺陷，亦無障礙物，且視距良好，依其智識、
    能力並無不能注意之情事，竟疏未注意遵守上開交通安全規
    定，未靠路面右側行駛，逕自行駛在路中處，適有馬漢銓騎
    乘車號000-000號普通重型機車沿同路段由東往西方向即對
    向駛近，於同日10時2分許，雙方行經上開路段128號前（06
    3電桿處），馬漢銓始見狀即緊急煞停閃避而失控跌倒，滑
    行至單培明駕駛上開車輛左前側發生碰撞，因此受有右手小
    指撕裂傷併關節脫臼3.5公分、右膝及右肘多處擦挫傷等傷
    害。單培明於肇事後，留在事故現場，並向到場處理員警坦
    承為肇事者，並接受裁判。
二、案經馬漢銓訴請臺北市政府警察局文山第一分局報請臺灣臺
    北地方檢察署檢察官偵查起訴。
    理  由
壹、證據能力
    本判決認定事實所引用之供述證據，檢察官及被告單培明（
    下稱被告）均表示無意見，迄至本案言詞辯論終結前均無異
    議，本院審酌該等證據資料製作時之情況，亦無違法不當及
    證明力明顯過低之瑕疵，認作為證據應屬適當；非供述證據
    部分，核無違反法定程序取得之情形，且與本案犯罪事實具
    有關聯性，均認有證據能力。
貳、本院認定犯罪事實所憑證據及理由
 一、訊據被告固坦承於上開時間、地點，駕駛上述車號車輛，
     於本件事故路段，告訴人馬漢銓（下稱告訴人）騎乘機車
     自同路段對向行駛而至，並因人車倒地滑行，與被告所駕
     車輛左前側發生擦撞之情不諱，惟矢口否認有何過失傷害
     犯行，辯稱：該路段狹窄，又是彎道，還要與邊坡保持安
     全距離，因此當時並無法靠路面右側駕駛，且事故發生前
     ，我已經停車，停在該處等會車，是告訴人自己騎機車車
     速過快，停不下來，才會緊急煞車失控滑倒後才撞到我的
     車，鑑定及覆議意見顯然偏頗，不足採信，本件車禍事故
     被告並沒有過失云云。
二、經查：
（一）上開被告於110年1月10日10時2分許，駕駛車號0000-00號
      自用小客車，沿臺北市文山區木柵路4段159巷由西向東方
      向行駛，行經該路段128號前（063電桿），適與告訴人騎
      乘機車，沿對向由東往西方向行駛而來，因緊急煞車失控
      往前滑行，以機車車頭與上開自小客車左前車頭處發生擦
      撞，告訴人因此受有右手小指撕裂傷併關節脫臼（3.5公
      分，縫合6針）、右膝及右肘多處擦挫傷等傷害之情，業
      據證人即告訴人於警詢、偵查中證述明確（偵查卷第11至
      12、71至72頁），被告於警詢、本院審理中均坦承不諱（
      見偵查卷第9頁，本院卷第35、84至85頁），有臺北市政
      府警察局文山第一分局出具之道路交通事故現場圖、補充
      資料表、談話紀錄表、道路交通事故調查報告表（一）（
      二）、事故現場及車損照片、告訴人傷勢照片在卷可按（
      偵查卷第21至27、35至45頁），而告訴人因本件事故倒地
      受有前述傷害部分，亦有臺北市立萬芳醫院-委託財團法
      人臺北醫學大學辦理診斷證明書在卷可查（偵查卷第15頁
      ）。上情與被告於警、偵訊中陳述相符，堪以認定。　
（二）被告雖以前詞為辯，然查，本件事故發生之因，有下列證
      據可認：
   1、證人即告訴人指稱：當天我騎車路段是個斜坡向下且是一
      個彎道，我靠右側騎乘，被告從對向開車過來，但該處是
      彎道，被告一轉彎過來就立刻出現在我眼前，被告所駕駛
      車輛佔據整個道路，我一看到無路可過，就往左打，結果
      機車因此滑倒，滑倒後才撞擊到被告所駕車輛車頭，被告
      看到我騎機車過來，他也有緊急煞車，被告是將車頭往右
      打，但還是來不及，被告當時並不是停車狀態，可從現場
      照片看出被告當時車輛為何停成斜的等語（偵查卷第12、
      71至72頁，本院卷第36頁）。
　 2、事故發生路段為一彎道，路面寬為5.1公尺，事故發生後
      被告所駕駛自小客車斜停在路中處，車頭朝東略偏南、車
      尾朝西略偏北，右前車輪距離道路南側路緣約1.3公尺，
      右後車輪距離路緣約1.8公尺，左前車輪處距離北側路緣
      約1.8公尺，告訴人所騎乘機車往右傾倒在被告車輛左前
      車頭處，機車車頭朝南，車尾朝北，機車車尾距離北側路
      緣1公尺，車頭距離北側路緣為1.8公尺，機車身後留有1
      道刮地痕東向西，長4.7公尺，該刮地痕起點距離北側路
      緣1.9公尺，兩車車損為被告自小客車前車頭有擦痕，告
      訴人之機車車損為右側車身及前車頭有擦痕等情，有臺北
      市政府警察局交通警察大隊文山一分局出具道路交通事故
      現場圖、道路交通事故補充資料表、事故現場、車損照片
      附卷可按（偵查卷第21、23、35至43頁），是由上開資料
      顯示，事故路段為一彎道路段，並未劃設分向線或分向限
      制線，又該路段道路寬為5.1公尺，事故發生後雙方車輛
      未移動，據警方測繪現場圖所載被告自小客車、告訴人之
      機車所停位置，被告所駕自小客車其右前車頭加計車寬（
      以1.6公尺計算），其前車頭距離南側路緣2.9公尺，已逾
      道路中央0.35公尺（計算式：2.9-2.55＝0.35公尺），後
      車尾加計車寬（同以1.6公尺計算）計算距離南側路緣3.4
      公尺，則亦踰越道路中央0.85公尺（計算式：3.4-2.55＝0
      .85公尺），並從肇事後被告車輛停置狀態，該車斜停放
      在路中，顯與一般車輛會車之情不同。觀告訴人之機車於
      肇事後停置位置，機車車頭距離道路邊緣有1.8公尺，加
      上該機車輪軸距0.2公尺，則距離約2公尺，可徵機車倒地
      後仍在該路段中央位置的右方，且觀機車車身後之刮地痕
      ，該刮地痕距離道路右側1.9公尺，為東西向直線延伸，
      亦可徵告訴人騎乘機車於事故前行駛在道路中央右側處甚
      明。並觀被告於事故發生後員警到現場詢問時所陳：「..
      .（問：發現危害狀況距離對方多遠？採取何種反應措施
      ？）我當時車速慢，早已停下來。」等語，有上開交通分
      隊之道路交通事故談話紀錄表在卷可按（偵查卷第24頁）
      ，亦顯示被告駕車在該彎路段，未靠道路右側駕駛，並見
      告訴人騎乘機車接近，即停置在道路中央處，因此影響告
      訴人行進動線，至告訴人見被告車輛即欲左閃，但失控滑
      倒致生本件車禍事故甚明，被告辯稱其駕駛在該路段已盡
      力靠右側行駛云云，顯不足採。
   3、至於被告稱告訴人騎乘機車超速行駛部分，然據卷內證據
      ，並無明確證據資料足認被告事故發生前騎乘機車有超速
      行駛之情，並據事故現場所留告訴人機車倒地刮地痕4.7
      公尺，經參考2020國立交通大學行車事故鑑定研究中心「
      煞車痕長度、車速、煞停距離、煞停時間關係圖」因車體
      刮地摩擦阻力較輪胎煞車阻力小，故採用煞車阻力係數較
      小數值（0.45或0.5），刮地痕4.7公尺，依煞車痕長度與
      車速關係圖查得事故發生前，告訴人所騎機車車速約26公
      里/時左右，亦有上開臺北市政府交通局上開函文所附臺
      北市車輛行車事故鑑定覆議會覆議意見書可參，是被告辯
      稱告訴人超速騎乘機車為本件事故原因云云，亦不足採。
      　　　
　 4、按汽車除行駛於單行道或指定行駛於左側車道外，在未劃
      分向線或分向限制線之道路，應靠右行駛，道路交通安全
      規則第95條第1項前段定有明文。查被告考領有合格駕駛
      執照之駕駛人，有道路交通事故調查報告表（二）在卷可
      憑（偵查卷第27頁），顯然明知上開規定，並應確實遵守
      ，而事故發生當時，天候雖陰天，然有日間自然光線，柏
      油路面乾燥、無缺陷，亦無障礙物，且視距良好等節，有
      卷附道路交通事故調查報告表（一）記載甚詳（偵查卷第
      26頁），足認被告在本件車禍事故發生前，並無不能注意
      之情形，竟疏於在未劃分向線或分向限制線之道路靠右行
      駛，且超越路中央位置，肇致本件車禍事故，顯見被告駕
      車行經本件事故路段之際未遵守前揭規定，當有違反注意
      義務之過失甚明。此外，本院將本件車禍事故囑託臺北市
      車輛行車事故鑑定會鑑定，並據卷內相關道路交通事故現
      場圖、事故現場、車損照片、談話紀錄表，及被告、告訴
      人到場說明等資料，亦與本院為前開被告駕車在未劃分向
      線或分向限制線之道路不靠右行駛為本件車禍事故肇事原
      因；再囑託臺北市車輛行車事故鑑定覆議會進行覆議鑑定
      ，仍為相同之認定，有臺北市交通事件裁決所111年3月15
      日北市裁鑑字第1113003082號函檢附臺北市車輛行車事故
      鑑定會鑑定意見書，及臺北市政府交通局111年6月22日北
      市交安字第1113001502號函檢附臺北市車輛行車事故鑑定
      覆議會覆議意見書均附卷可參（本院卷第57、59至61、93
      、95至98頁）。
   5、又告訴人確因本件車禍而受有前揭傷害，是被告之過失行
      為與告訴人所受傷害結果間，有相當因果關係，至為明確
      。
（三）綜上，被告前揭所辯，均不足採，本件事證已臻明確，被
      告上開過失傷害犯行，洵堪認定。
三、論罪科刑
（一）核被告所為係犯刑法第284條前段過失傷害罪。
（二）刑之減輕事由（自首）：　
　　　被告肇事後，於員警前往現場處理時，當場承認其為肇事
      人，自首而接受裁判等情，有臺北市政府警察局文山第一
      分局道路交通事故當事人登記聯單、道路交通事故肇事人
      自首情形紀錄表各1紙均在卷可查（見偵查卷第28至29頁
      ），核與刑法第62條前段自首規定相符，依法減輕其刑。
（三）爰以行為人責任為基礎，審酌被告駕駛動力交通工具參與
      道路交通，應遵守道路交通安全規則，小心謹慎以維護自
      身及其他參與道路使用人之生命、身體及財產安全，然在
      未劃分標線道路未靠右行駛，致生本件車禍事故，並使告
      訴人受有如上述所載之傷勢，考量告訴人於本件車禍所受
      之傷勢程度，被告犯後並與告訴人多次協商，惟因金額上
      差距致無法達成和、調解協議等犯後態度，兼衡被告之素
      行、本件車禍事故之過失程度、情節、被告所陳之智識程
      度、家庭經濟、生活狀況及告訴人所陳對本案意見等一切
      情狀，量處如主文所示之刑，並諭知易科罰金之折算標準
      。
據上論斷，應依刑事訴訟法第299條第1項前段，判決如主文。
本案經檢察官蔡沛珊提起公訴，檢察官楊舒雯到庭執行職務。
中　　華　　民　　國　　111 　年　　8 　　月　　22　　日
　　　　　　　　　刑事第二十一庭法　官  程克琳　
上正本證明與原本無異。 
如不服本判決應於收受送達後20日內向本院提出上訴書狀，並應
敘述具體理由；其未敘述上訴理由者，應於上訴期間屆滿後20日
內向本院補提理由書（均須按他造當事人之人數附繕本）「切勿
逕送上級法院」。告訴人或被害人如對於本判決不服者，應具備
理由請求檢察官上訴，其上訴期間之計算係以檢察官收受判決正
本之日期為準。 因疫情而遲誤不變期間，得向法院聲請回復原
狀。
                                書記官  林志忠　　　　　
中　　華　　民　　國　　111 　年　　8 　　月　　22　　日
附錄本案論罪科刑法條
刑法第284條：
因過失傷害人者，處1年以下有期徒刑、拘役或10萬元以下罰金
；致重傷者，處3年以下有期徒刑、拘役或30萬元以下罰金。